最高法院刑事判決　　　　　　　　　 110年度台上字第4590號
上　訴　人　葉隆成
選任辯護人　張晏晟律師
　　　　　　簡佑君律師
　　　　　　盧姵君律師
上列上訴人因妨害性自主等罪案件，不服臺灣高等法院中華民國
110年1月20日第二審判決（108年度侵上訴字第322號，起訴案號
：臺灣新北地方檢察署107 年度偵字第7230、7231、7232、7233
、10151號），提起上訴，本院判決如下：
    主  文
原判決關於加重強制猥褻有罪部分撤銷，發回臺灣高等法院。
其他上訴駁回。
    理  由
壹、撤銷發回（加重強制猥褻即原判決附表編號1）部分：
一、本件原判決認定上訴人葉隆成有其事實欄（下稱事實欄）一
    之㈠（即其附表編號〈下稱編號〉1 ）所載對於未滿14歲之
    Ａ女（人別資料詳卷）為強制猥褻犯行明確，因而維持第一
    審論處上訴人對未滿14歲之女子犯強制猥褻罪刑之判決，駁
    回上訴人此部分在第二審之上訴，固非無見。
二、惟查：
㈠、審理事實之法院，對於卷內被告有利及不利之證據，應一律
    注意，詳為調查，綜合全案證據資料，本於經驗法則以定其
    取捨，並將取捨證據及得心證之理由，於判決內詳加說明，
    並使事實認定與理由說明，互相適合，方為合法。倘欠缺理
    由說明，或說明不完備，為理由不備；如事實認定與理由說
    明，不相一致，或事實或理由之記載，前後齟齬，則為理由
    矛盾，按諸刑事訴訟法第379 條第14款規定，均屬當然違背
    法令。另性侵害案件中，祇有單一指述之證言，實不足以形
    成確認被告犯罪的心證，乃因性交、猥褻行為，多具隱密進
    行之特色，一旦爭執，囿於各自立場，難辨真假。惟被告既
    受無罪推定原則保障，故認定被告犯罪事實，須有積極證據
    予以嚴格證明，觀諸刑事訴訟法第154 條第1項、第2項規定
    意旨即明。而衡諸該類案件被害人陳述之證明力，通常較諸
    一般證人之證言薄弱，自須有其他補強證據，以擔保其陳述
    之真實性。此補強證據，係指除該陳述本身以外，其他足以
    證明犯罪事實確實具有相當程度真實性，且與構成犯罪事實
    具有關聯性之別一證據，而非僅指增強被害人人格之信用性
    而已。至於被害人陳述前後是否相符？指述是否堅決？有無
    攀誣他人可能？有無重大恩怨糾葛？祇足做為判斷被害人供
    述是否存有瑕疵之參考，仍屬被害人陳述之範圍，尚不足憑
    為其所述被告犯罪事實存在之補強證據。
㈡、本件原判決認定上訴人有前揭對未滿14歲之Ａ女為強制猥褻
    犯行，係以告訴人Ａ女於第一審時證述詳盡一致，及證人即
    Ａ女之姊（人別資料詳卷，下稱Ａ姊）於第一審之證述資為
    憑據（見原判決第4、5頁）。惟上訴人始終否認有前揭加重
    強制猥褻犯行，而Ａ女前後證詞是否詳盡一致，已與補強證
    據有別，且依原判決及卷內筆錄所載，Ａ女於警詢時，固確
    實指證上訴人摸其胸部，於描述上訴人之動作時，尚能糾正
    警察，而指述「從肩膀」摸到胸部而非「從右手」，惟後續
    所稱「搓揉」之動作，則係由在場社工人員先行比出「搓揉
    」之動作，Ａ女始附和而重複此動作，並回答警察稱此動作
    約「持續1到2分鐘」，及於上訴人摸到胸部後，其往左邊靠
    ，上訴人之手依然跟著摸其胸部，完全沒有停下來，Ａ姊叫
    其趕快離開時，上訴人依然繼續摸等語（見原審卷第 572、
    573、575頁）；Ａ姊則證稱：「當時妹妹站在照片（附於第
    7230號偵查卷第l19 頁）左邊中間，我在右邊下面，沒有看
    到老闆娘在場，也沒有其他客人，我看到老闆（即上訴人）
    一直靠近妹妹，『我有覺得妹妹看起來怪怪的』，所以妹妹
    往後看向我的時候，我就叫妹妹趕快走，在回家的路上，妹
    妹就跟我說老闆剛剛摸她胸部」（見原判決第4 頁第16至23
    行），是依Ａ姊前揭證詞，倘若無訛，則Ａ姊親自見聞者，
    僅限於上訴人「一直靠近Ａ女」、「Ａ女看起來怪怪的」之
    事實，至於「Ａ女曾於當天向其表示遭被告（即上訴人）摸
    胸」一情，僅係Ａ姊聽聞自Ａ女所述，屬傳聞自他人之陳述
    ，而非Ａ姊個人之見聞經歷內容，尚難認屬於與本件犯罪構
    成要件事實，具有關聯性之證據，是否屬補強證據即有待商
    榷。亦即上揭Ａ姊之證言是否足資作為Ａ女指述之補強證據
    及其證明力如何，而達致毫無合理懷疑之程度，即待斟酌。
    原判決以之作為Ａ女陳述之補強證據，其證據法則之運用，
    非無研求餘地。況由Ａ女前揭證詞，似尚難直接推論上訴人
    摸胸持續一段時間。另Ａ女於警詢中已明確指出當時在該文
    具店挑選之商品為「軟軟」（即某種可以捏彈的紓壓玩具）
    ，Ａ姊則於店外距Ａ女有5、6小步處等候等情（見原審卷第
    572 頁），再參諸卷附文具店現場照片（見第7230號偵查卷
    第53、55、119、121頁）及Ａ女、Ａ姊之證詞，Ａ女於該文
    具店挑選上開玩具之位置點似屬鄰近大馬路之開放性空間（
    中間尚擺放一張似供使用早餐之客人桌椅），且為站在店外
    不遠之Ａ姊所可全面注視之處（見第一審卷第2宗第139至14
    0 頁），苟若屬實，則上訴人是否確有可能於其文具店開放
    式之外側，且僅約為90公分寬之玩具攤位，及Ａ姊可能視及
    之情況下，持續撫摸Ａ女胸部相當時間而不為Ａ姊所見，而
    達強制猥褻之程度，尚非無疑，事涉上訴人是否涉犯加重強
    制猥褻罪，或成年人故意對兒童性騷擾罪，攸關所涉罪名及
    刑之輕重，自有詳查調查釐清之必要，原審僅以Ａ女及Ａ姊
    上開於第一審審理時之證詞，逕以認定上訴人「撫摸Ａ女胸
    部達相當時間」、「持續撫摸Ａ女胸部」等情（見原判決第
    8 頁第17、30行），而涉犯本件加重強制猥褻犯行，未就Ａ
    女當時選購商品之確切位置，與上訴人及Ａ姊之所在相互勾
    稽、詳加析究，查明上訴人有無持續撫摸Ａ女胸部達1至2分
    鐘，而無法為Ａ姊或路人所發覺，遽為上訴人本件犯行之認
    定，非無速斷之嫌，而難昭折服。
三、以上或為上訴意旨所指摘，或為本院得依職權調查之事項，
    而上述違背法令影響於事實之確定，本院無可據以為裁判，
    應認原判決關於此部分有撤銷發回更審之原因。
貳、上訴駁回（即編號6 所示成年人故意對兒童犯性騷擾罪）部
    分：
一、刑事訴訟法第376條第1項各款所規定之案件，經第二審判決
    者，除有同項但書之情形外，不得上訴於第三審法院，為該
    法條所明定。
二、上訴人另涉犯如事實欄一之㈡（即編號6 ）所載違反性騷擾
    防治法第25條第1項、兒童及少年福利與權益保障法第112條
    第1 項前段之成年人故意對兒童犯性騷擾罪部分，原判決係
    維持第一審所為之有罪判決，核屬刑事訴訟法第376條第1項
    第1 款之案件，既經第二審判決，又無同項但書規定之情形
    ，自不得上訴於第三審法院。上訴人猶對之提起上訴，顯為
    法所不許，應併予駁回。
據上論結，應依刑事訴訟法第397條、第401條、第 395條前段，
判決如主文。
中    華    民    國   111    年    5     月    4     日
                  刑事第七庭審判長法  官  段  景  榕  
                                  法  官  楊  力  進  
                                  法  官  汪  梅  芬  
                                  法  官  宋  松  璟  
                                  法  官  沈  揚  仁  
本件正本證明與原本無異
                                  書記官
中    華    民    國   111    年    5     月    10    日